【裁判字號】    97,交聲,1454
【裁判日期】    970527
【裁判案由】    聲明異議
【裁判全文】
臺灣臺中地方法院交通法庭裁定        97年度交聲字第1454號
原處分機關    交通部公路總局臺中區監理所
異議人即      大誠實業有限公司
受處分人
法定代理人    甲○○
上列受處分人因違反道路交通管理處罰條例事件，對於交通部公
路總局臺中區監理所於民國九十七年一月三十日所為之處分（原
處分案號：中監違字第裁六○－ＺＨＢ○五一三○二號裁決書）
聲明異議，本院裁定如下：
    主  文
原處分撤銷。
    理  由
一、汽車行駛於高速公路，行車速度超過規定之最高速限，處汽
    車駕駛人新臺幣（下同）三千元以上六千元以下罰鍰，道路
    交通管理處罰條例第三十三條第一項第一款定有明文。次按
    汽車駕駛人有道路交通管理處罰條例第三十三條第一項情形
    者，除依原條款處罰鍰外，並記違規點數一點，同條例第六
    十三條第一項第一款亦規定甚明。另汽車違反道路交通管理
    事件，以科學儀器取得違規證據資料，足資認定其違規事實
    者，得逕行舉發之，而逕行舉發，應記明車輛牌照號碼、車
    型等可資辨別之資料，查明汽車所有人姓名或名稱、住址，
    並以該汽車所有人為被通知人製單舉發之，由舉發機關送達
    被通知人；再按處理違反道路交通管理事件，有關文書之程
    序，依行政程序法之規定；而送達應向受送達人之住居所、
    事務所或營業所為之；對於當事人之送達，應為送達之處所
    不明者，行政機關得依申請，准為公示送達，如無人為公示
    送達之申請者，行政機關為避免行政程序遲延，認有必要時
    ，得依職權命為公示送達，違反道路交通管理事件統一裁罰
    標準及處理細則（下稱處理細則）第五條、道路交通管理處
    罰條例第七條之二第一項第一款、第二項、行政程序法第七
    十二第一項前段第七十八條第一項第一款、第二項定有明文
    。復按逕行舉發者，應按已查明之資料填註車牌號碼、車輛
    種類、車主姓名或地址，並通知單上方空白處加註逕行舉發
    之文字後，由舉發機關送達被通知人；逕行舉發違反道路交
    通管理事件，經汽車所有人依通知單之應到案日期前到案，
    並告知違規駕駛人姓名、身分證統一編號及住址者，處罰機
    關應即另行通知違規駕駛人到案依法處理；逾應到案日期，
    處罰機關應依本條例第八十五條第三項規定處罰該汽車所有
    人。又違反道路交通管理事件，行為人認為舉發之事實與違
    規情形相符者，得於接獲通知單後，親自或委託他人持該通
    知單，不經裁決向指定之處所，逕依各條款罰鍰最低額繳納
    結案，違反道路交通管理事件統一裁罰標準及處理細則（下
    稱處理細則）第十一條第一項第三款、第二十四條、第四十
    八條第一項分別定有明文。揆諸上開處理細則之規定，無非
    在使逕行舉發之違規人（受處分人）得以釐清責任歸屬及得
    以最低處罰標準在限期內自動繳納罰款。是受處分人自應先
    受「舉發違反道路交通管理事件通知單」之通知，其始知悉
    應到案日期，否則受處分人即無從知悉應到案日期，主管機
    關未經合法送達逕行裁決，其裁決程序即屬不適法，合先敘
    明。
二、原處分機關交通部公路總局臺中區監理所略以：異議人即受
    處分人大誠實業有限公司所有車牌號碼三七六八－ＮＢ自用
    小客車於民國九十六年二月十日二十一時三十一分許，在國
    道三號北上三○七‧五公里處，因有「行車限速一一○公里
    ，經雷達（射）測定行速為一二二公里，超速十二公里未滿
    二十公里」之違規情形，經國道公路警察局第八警察隊員警
    依違反道路交通管理處罰條例第三十三條第一項規定以公警
    局交字第ＺＨＢ○五一三○二號逕行製單舉發。惟異議人未
    於期限內到案，遂於九十七年一月三十日以中監違字第裁六
    ○－ＺＨＢ○五一三○二號裁決書裁處罰鍰四千五百元整，
    並無違誤等語。
三、本件聲明異議意旨略以：異議人公司位於臺中市○○區○○
    街三三之一號一樓未曾遷移，而異議人於未收到國道公路警
    察局第八警察隊員警依違反道路交通管理處罰條例第三十三
    條第一項規定以公警局交字第ＺＨＢ○五一三○二號逕行製
    單舉發之通知單，在不知情的情況下，前開舉發通知單經公
    示送達裁處最高額罰鍰甚覺不合理，故提出聲明異議等語。
四、經查：
（一）本件異議人所有之前開自用小客車，於前揭時地，因速限
      一百公里，而在高速公路超速十二公里違規等情，雖有前
      開舉發通知單一紙在卷可稽。惟本件異議人之違規乃由舉
      發員警「逕行舉發」，則依首揭規定，即應由原舉發單位
      依上開程序送達始為合法。
（二）查異議人設址於「臺中市○區○○街三三之一號一樓」，
      此有公司及分公司基本資料查詢（明細）及聲明異議狀所
      載異議人之地址在卷足憑。又前開舉發通知單寄送住址為
      「臺中市○區○○街三十三之一號一樓」，然因郵務寄送
      人員未發現該地址所在之門牌號碼，而經郵政機關逕以「
      查無此號」退件，以致未送達於受處分人；而原舉發機關
      未再就正確送達地予以查明，亦未探查異議人其他可能受
      送達之處所，即逕對受處分人為公示送達，此有卷附之大
      宗郵資已付掛號函件退件資料、內政部警政署國道公路警
      察局第八警察隊九十七年五月一日公警八交字第○九七○
      八七○九九八號函、臺中郵局西屯投遞股九十七年四月二
      十五日西投字○九七○○○○四二五號函、內政部警政署
      國道公路警察局第八警察隊九十六年五月十四日公警八交
      字第○九六○八九○六五四號公告可稽。從而，本件原舉
      發機關遽為公示送達難認為合法，自不發生舉發通知單已
      合法送達於異議人之效力。
（三）綜上所述，本件異議人既未經合法送達收受前開舉發通知
      單，則依前所述，原處分機關逕予裁決，程序上即不適法
      ，本院因認本件異議為有理由，原處分應予撤銷，並發回
      原處分機關重新送達後，再依法裁決。
五、據上論斷，應依道路交通管理處罰條例第八十七條第二項、
    道路交通案件處理辦法第二十條，裁定如主文。
中    華    民    國    97    年    5     月    27    日
                          交通法庭    法  官  莊秋燕
以上正本證明與原本無異。
如不服本裁定，應於送達後五日內，向本院提出抗告狀。
                                      書記官  顏督訓
中    華    民    國    97    年    5     月    27    日


司法院資訊處製作；財團法人民間司法改革基金會備份。
